臺灣新北地方法院板橋簡易庭民事簡易判決
110年度板簡字第2848號
原      告  新安東京海上產物保險股份有限公司

法定代理人  陳忠鏗  
訴訟代理人  謝京燁  
被      告  吳登元  

上列當事人間請求侵權行為損害賠償事件，本院於民國111年2月
14日言詞辯論終結，判決如下：
    主      文
被告應給付原告新臺幣捌萬肆仟參佰叁拾玖元，及自民國一一○
年十一月十日起至清償日止，按週年利率百分之五計算之利息。
原告其餘之訴駁回。
訴訟費用新臺幣貳仟貳佰壹拾元，其中新臺幣玖佰零伍元由被告
負擔，餘由原告負擔。
本判決第一項得假執行。
    事實及理由
一、原告主張：被告於民國109年10月30日19時25分整許，駕駛
    拼裝車（下稱A車），行經新北市板橋區光復橋時，不慎碰
    撞原告所承保由訴外人王來東所有並駕駛之車牌號碼000-00
    00號自用小客車（下稱系爭車輛）而肇事（下稱系爭事故）
    ，致系爭車輛車體受損（下稱系爭損害）。經送廠修復後，
    其修復費用為205,983元（工資42,355元、零件135,160元、
    烤漆28,468元)。原告已依保險契約如數給付被保險人，依
    保險法第53條第1項規定自得代位求償。爰依侵權行為及保
    險代位之法律關係提起本訴等語。並聲明：被告應給付原告
    205,983元及自起訴狀繕本送達翌日起至清償日止，按週年
    利率5％計算之利息。
二、被告則以：被告住院住很久，被告也有受傷等語，資為抗辯
    ，並聲明：原告之訴駁回。
三、得心證之理由：查，原告主張被告駕駛A車於上揭時地，因
    變換車道未讓直行車先行，而撞及系爭車輛而生系爭事故，
    致生系爭損害等事實，然為被告所否認，並以前揭情詞置辯
    ，是本件所應審酌之事項厥為：㈠、被告是否應負擔侵權損
    害賠償責任？㈡、被告應給付之損害賠償額為若干？㈢、系爭
    車輛之駕駛人是否與有過失？
㈠、被告是否應負擔侵權損害賠償責任？　　　　
　　按因故意或過失，不法侵害他人之權利者，負損害賠償責任
    ；汽車、機車或其他非依軌道行駛之動力車輛，在使用中加
    損害於他人者，駕駛人應賠償因此所生之損害，但於防止損
    害之發生，已盡相當之注意者，不在此限；為民法第184條
    第1項前段、第191條之2所明定。
    原告主張被告駕駛A車於上揭時地因變換車道未讓直行車先
    行，不慎撞及系爭車輛而生系爭事故，造成原告受有系爭損
    害等事實，業據原告提出行照 、駕照 、汽車受損照片、道
    路交通事故當事人登記聯單、道路交通事故現場圖、道路交
    通事故初步分析研判表、估價單、統一發票、賠款同意書等
    件為證（見本院卷第15至55頁），且有新北市政府警察局海
    山分局110年10月20日新北警海交字第1103962333號函暨所
    附交通事故案談話筆錄、道路交通事故調查表、現場照片等
    件為憑（見本院卷第67至91頁）。經查，被告雖辯稱：被告
    也有受傷、住院等語云云。惟按，民法第184條之一般侵權
    行為雖應由受害人就不法性、可責性及因果關係為舉證，然
    同法第191條之2規定：汽車、機車或其他非依軌道行駛之動
    力車輛，在使用中加損害於他人者，駕駛人應賠償因此所生
    之損害。但於防止損害之發生，已盡相當之注意者，不在此
    限，係將主觀要件之舉證責任倒置，轉由加害人就其無故意
    、過失負舉證責任。是兩車均為行駛中非依軌道行駛之動力
    車輛，被害人請求損害賠償時，關於其受有損害，係由對方
    車輛於行進中所造成，並兩者間有因果關係，仍應由其負舉
    證責任，僅無須證明對方有故意或過失而已（最高法院108
    年度台上字第2459號判決）。查，原告就系爭車輛因遭被告
    所駕駛之A車撞擊而受有系爭損害，業已提出上揭事證證明
    ，則依上開說明，被告應就其無過失乙節負舉證責任。查被
    告所提事證，未足證明被告就系爭事故無過失，自應認被告
    就系爭事故之發生，主觀上具有過失，應負侵權行為損害賠
    償責任，被告前揭所辯，要無足採。
㈡、被告應給付之損害賠償額為若干？　　
　　按負損害賠償責任者，除法律有規定或契約另有訂定外，應
    回復他方損害發生前之原狀；損害賠償，除法律另有規定或
    契約另有訂定外，應以填補債權人所受損害及所失利益為限
    ，民法第213條第1項、第216條第1項亦有明文。復按不法毀
    損他人之物者，應向被害人賠償其物因毀損所減少之價額，
    為民法第196條所明定。所謂其物因毀損所減少之價額，非
    不得以修復費用為估定之標準，且應以必要者為限。
　　查，系爭車輛為103年10月出廠，此有系爭車輛行車執照在
    卷可稽（見本院卷第15頁），依行政院所頒固定資產耐用年
    數表及固定資產折舊率表之規定，汽車耐用年數為5年，依
    定率遞減法每年應折舊千分之369，其最後一年之折舊額，
    加歷年折舊累積額，總和不得超過該資產成本原額之十分之
    九，而系爭車輛算至系爭事故發生時即109年10月30日止，
    已使用超過5年，即據原告所提出之估價單所載，系爭車輛
    零件費用為135,160元，其折舊所剩之殘值為10分之1即13,5
    16元(計算式：135,160元×1/10＝13,516元，元以下四捨五入
    )。至原告承保車輛另支出工資42,355元、烤漆28,468元部
    分，則不因新舊車輛而有所不同，毋庸折舊，自得全額向被
    告求償，是原告依侵權行為、保險代位之法律關係請求系爭
    車輛之必要修復費用為84,339元（計算式：42,355元+28,46
    8元+13,516元=84,339元)，核屬有據；至原告逾此範圍之請
    求，則屬無據。
㈢、系爭車輛之駕駛人是否與有過失？
　　本院審酌系爭事故肇事經過及原因力之強弱，被告駕駛A車
    ，遇有前方他起交通事故，必須向左閃避變換車道行駛時，
    疑疏於注意左側來車未讓直行車先行；訴外人王來東駕駛系
    爭車輛，尚未發現肇事因素，有道路交通事故現場初步分析
    研判表可稽（見本院卷第37頁），堪認系爭車輛駕駛人就系
    爭損害，並無過失。
四、末按給付無確定期限者，債務人於債權人得請求給付時，經
    其催告而未為給付，自受催告時起，負遲延責任。其經債權
    人起訴而送達訴狀，或依督促程序送達支付命令，或為其他
    相類之行為者，與催告有同一之效力；遲延之債務，以支付
    金錢為標的者，債權人得請求依法定利率計算之遲延利息；
    應付利息之債務，其利率未經約定，亦無法律可據者，週年
    利率為5％，民法第229條第2項、第233條第1項前段及第203
    條分別定有明文。查，原告所提民事起訴狀繕本於110年11
    月9日送達於被告之同居人，有本院送達證書可稽（見本院
    卷第95頁），依前揭說明，原告自得請求被告給付自該狀送
    達翌日即110年11月10日起至清償日止，按週年利率5％計算
    之利息。
五、綜上所述，原告依保險代位及侵權行為之法律關係，請求被
    告給付84,339元，及自起訴狀繕本送達翌日即110年11月10
    日起至清償日止，按法定利率即週年利率 5％計算之利息，
    為有理由，應予准許。至原告逾此範圍之請求，為無理由，
    應予駁回。
六、本件原告勝訴部分，係就民事訴訟法第427條1項訴訟適用簡
    易程序所為被告敗訴之判決，爰依同法第389條第  1項第3
    款規定，職權宣告假執行。
七、訴訟費用負擔之依據：民事訴訟法第79條。本件訴訟費用額
    ，依後附計算書確定如主文所示金額。
中　　華　　民　　國　　111 　年　　2 　　月　　25　　日
                  臺灣新北地方法院板橋簡易庭
                              法  官   吳孟竹
計    算    書
項        目          金      額（新臺幣）      備    註
第一審裁判費            2,210元
合        計            2,210元           其中 905元由被
                                          告負擔，餘由原
                                          告負擔。
以上正本係照原本作成。
如不服本判決，應於送達後20日內，向本院提出上訴狀並表明上
訴理由，如於本判決宣示後送達前提起上訴者，應於判決送達後
20日內補提上訴理由書（須附繕本）。
中　　華　　民　　國　　111 　年　　2 　　月　　25　　日
                              書記官  呂亞馨